【裁判字號】    95,交聲,156
【裁判日期】    950831
【裁判案由】    違反道路交通管理處罰條例聲明異議
【裁判全文】
臺灣新竹地方法院交通事件裁定         95年度交聲字第156號
移送機關    交通部公路總局新竹區監理所新竹市監理站
受處分人
即異議人    乙○○
上列受處分人因違反道路交通管理處罰條例案件，對交通部公路
總局新竹區監理所新竹市監理站於中華民國九十二年十二月十二
日以竹監新五字第裁五一─Ｅ00000000號裁決書，聲明
異議，本院裁定如下：
    主  文
原處分撤銷。
乙○○不罰。
    理  由
一、按犯罪事實應依證據認定之，無證據不得認定犯罪事實，刑
    事訴訟法第一百五十四條第二項定有明文。次按法院受理有
    關交通事件，準用刑事訴訟法之規定，復為道路交通管理處
    罰條例第八十九條前段所明定，是最高法院七十六年台上字
    第四九八六號判例所揭示：「認定犯罪事實所憑之證據，雖
    不以直接證據為限，間接證據亦包括在內，然而無論直接或
    間接證據，其為訴訟上之證明，須於通常一般之人均不致有
    所懷疑，而得確信其為真實之程度者，始得據為有罪之認定
    ，倘其證明尚未達到此一程度，而有合理之懷疑存在時，事
    實審法院復已就其心證上理由予以闡述，敘明其如何無從為
    有罪之確信，因而為無罪之判決，尚不得任意指為違法」之
    意旨，亦即刑事訴訟法上法院認定事實之最重要原則之一即
    認定被告有罪，就該有罪事實不能有任何之合理懷疑存在之
    原則，於法院審理行為人違反道路交通管理處罰條例案件時
    ，當有其適用。易言之，法院於審理行為人違反道路交通管
    理處罰條例案件，於為事實之認定時，如就原處分機關所認
    定行為人違規之事實仍有合理之懷疑，而無法確信行為人確
    有該當於道路交通管理處罰條例各該處罰條文之構成要件事
    實時，即應依訴訟法上待證事實「倘有懷疑，則應從被告之
    利益作解釋」之證據法則，作對受處分人有利之認定。
二、查交通部公路總局新竹區監理所於民國九十二年十二月十二
    日所為之違反道路交通管理事件裁決書，異議人即受處分人
    乙○○業於九十二年十二月二十六日至交通部公路總局新竹
    區監理所新竹市監理站填寫陳述單，表明違規行為非本人所
    為，此亦有交通違規陳述單及查詢單一紙在卷為憑，雖受處
    分人於九十五年五月二日始向本院表示聲明異議，惟受處分
    人於收受裁決書後即於九十二年十二月二十六日至交通部公
    路總局新竹區監理所新竹市監理站陳述意見，表示違規行為
    非本人所為，顯見受處分人於九十二年十二月二十六日即對
    違反道路交通管理事件裁決書表示不服甚明，從而本院認受
    處分人聲明異議並未逾期，合先敘明。
三、聲明異議意旨略以：受處分人於事發當時並未駕駛車牌號碼
    七Ｄ－四一五二號車輛前往違規地點，而舉發違反道路交通
    管理事件通知單亦非受處分人本人簽收，又該違規車輛非屬
    受處分人所有，也不認識設籍於新竹市○區○○路二段六○
    五號之車輛所有人甲○○，且受處分人之身分證件曾有遺失
    之情事，是受處分人之身分實係遭冒用，為此聲明異議，請
    求撤銷原處分等語。
四、訊據受處分人堅決否認有何違反道路交通管理處罰條例規定
    之行為，辯稱：係遭他人冒用身分等語。經查：
(一)車牌號碼七Ｄ－四一五二號自用小客車之車主名稱為甲○○
    ，此經本院職權查明，有汽車車籍查詢之查詢單一紙在卷可
    參；且查本件舉發警員林建岐製作之新竹市警察局竹市警交
    字第Ｅ00000000號舉發違反道路交通管理事件通知
    單上收受通知聯者簽章欄「乙○○」之簽名，與受處分人本
    人於九十二年十二月二十六日之交通違規陳述單、九十五年
    五月二日聲明異議狀內、以及於本院九十五年八月二十八日
    訊問時受處分人當庭所為之簽名，經以肉眼觀察比對結果發
    現，受處分人本人簽名字型、筆劃順序等均明顯與上開舉通
    知單上「乙○○」簽名字跡大不相同，此有上開舉發違反道
    路交通管理事件通知單、交通違規陳述單、聲明異議狀、本
    院九十五年八月二十八日訊問筆錄各一份附卷可稽，是當日
    駕駛車牌號碼七Ｄ－四一五二號自用小客車而有違反道路交
    通管理處罰條例行為、經警當場製單舉發之人是否確為受處
    分人，已非無疑。
(二)再查受處分人所領有之身分證，確曾於八十八年六月二十四
    日，以八十八年五月間在新竹市區內遺失身分證為由，向戶
    政機關申請補發身分證，有新竹市東區戶政事務所出具之補
    領國民身分證申請書一張在卷可參，是受處分人所稱曾遺失
    證件乙情，應非虛言；另車輛所有人甲○○現已未居住於戶
    籍地故無從得悉聯絡方式，而經請該戶籍地之現住人多次聯
    繫均未到案說明，且於本院傳喚時亦未到庭等情，自難僅以
    警員之上開舉發行為逕為不利受處分人之認定；況依卷內現
    存證據資料，亦無從認定受處分人確有上開違反道路交通管
    理處罰條例之行為，故其所涉上開違規行為，尚屬無從證明
    ，而難逕以前開處分相繩。
五、綜上所述，原處分機關所認定受處分人酒醉駕車之事實，既
    有前揭不當之處，而原處分機關未予詳查遽對受處分人為前
    開裁決，其裁罰自有違誤，本件受處分人之異議為有理由，
    應由本院將原處分撤銷，改諭知受處分人不罰，以資適法。
六、據上論斷，應依道路交通案件處理辦法第二十條前段，裁定
    如主文。
中    華    民    國    95    年    8     月    31    日
                     交通法庭法  官   魏瑞紅
以上正本證明與原本無異。
如不服本裁定，應於裁定送達後五日內向本院提出抗告狀。
中    華    民    國    95    年    8     月    31    日
                             書記官   吳月華


司法院資訊處製作；財團法人民間司法改革基金會備份。
